【裁判字號】    94,易,1068
【裁判日期】    950112
【裁判案由】    著作權法
【裁判全文】
臺灣板橋地方法院刑事判決              94年度易字第1068號
公  訴  人  臺灣板橋地方法院檢察署檢察官
被      告  乙○○
上列被告因違反著作權法案件，經檢察官提起公訴（93年度偵字
第16380號），本院判決如下：
    主  文
乙○○無罪。
    理  由
一、本件公訴意旨略以：被告乙○○明知片名為「拳霸」，係亞
    洲國際股份有限公司（下稱亞洲公司）所享有著作財產權之
    視聽著作，竟於民國（下同）93年8 月間委託友人林志成自
    香港購得片名為「拳霸」DVD 光碟乙片攜回台灣，被告取得
    上開光碟後，明知該光碟外盒有「粵語配音及原裝版」、「
    中文字幕、不准租借」之內容，竟基於出租之概括犯意，自
    93 年8月間某日至同年9 月底某日止，連續在臺北縣永和市
    ○○路○ 段48號，未經亞洲公司之同意或授權，擅自連續出
    租與不特定人，而侵犯亞洲公司之上開著作財產權；嗣於94
    年10月7 日18時30分許，在上開處所，為警查獲，並扣得「
    拳霸」DVD 光碟乙片，因認被告涉有違反著作權法第92條之
    犯嫌云云。
二、按「行為之處罰，以行為時之法律有明文規定者為限」，刑
    法第1 條定有明文。
三、訊據被告乙○○固坦承於上開時地委託其友人林志成自香港
    購得、輸入上開DVD 光碟乙片，並將之先後多次出租予不特
    定人觀看，惟堅決否認右揭犯行，辯稱：上開DVD 光碟乙片
    係伊在香港所購得之合法著作重製物，並非屬盜版光碟，伊
    將之平行輸入國內後，依著作權法第60條第1 項前段之規定
    ，伊對之即享有出租之權利（即所謂「權利耗盡理論」）等
    語。經查：
    (一)被告於上開時地委託其友人林志成自香港購得、輸入上開
      DVD 光碟乙片，並將之先後多次出租予不特定人觀看等情
      ，業據被告迭次於警詢、偵查中及本院審理時供承明確，
      核與告訴人亞洲公司代理人甲○○於警詢及偵查中指訴之
      情節相符，復有「拳霸」電影片准演執照影本、錄影節目
      審查合格證明書影本、授權合約書影本、搜索扣押筆錄、
      扣押物品目錄表、出租價目表、林志成護照影本各乙份、
      搜索現場照片6 張及扣案之上開「拳霸」DVD 光碟乙片，
      在卷可稽，雖堪認定。
    (二)惟按「著作原件或其『合法著作重製物』之所有人，得出
      租該原件或重製物」，著作權法第60條第1 項前段定有明
      文，是行為人所有之著作重製物若屬「合法」者，自得依
      該條項之規定出租其重製物，而無侵害他人著作財產權之
      可能，至為顯然。茲本件被告遭警所扣得之上開DVD 光碟
      乙片，係被告委託其友人林志成在香港地區所購得之經授
      權重製之光碟，業據被告於本院審理時供述綦詳，並為告
      訴代理人甲○○於偵查中勘驗時所不否認，且扣案上開
      DVD 光碟乙片之包裝外殼亦載有「粵語配音版及原裝版」
      、「中文字幕，不准租借」等語明確，足證扣案之上開
      DVD 光碟片，應未侵害著作財產權，而屬「合法」之重製
      物，亦堪認定。
    (三)又我國著作權法第87條第3 款雖規定「有下列情形之一者
      ，除本法另有規定外，視為『侵害著作權或製版權』：四
      、未經著作財產權人同意而輸入著作原件或其重製物者」
      ，即原則上禁止著作原件或其重製物之「真品平行輸入」
      ，然僅所謂「侵害著作權或製版權」等語，應係屬侵權行
      為之民事責任而已，與是否該當侵害著作權或製版權之「
      刑事責任」，應屬二事，蓋刑事之處罰，應以行為時，法
      律已有明文規定為限，至為灼然。又87年1 月27日公布施
      行之著作權法第93條第3 款「有下列情形之一者，處二年
      以下有期徒刑，得併科新台幣十萬元以下罰金︰三、以『
      第八十七條各款方法之一』侵害他人之著作權者」之規定
      ，雖針對違反著作權法第87條第4 款之行為，原有刑事處
      罰之規定，惟被告於93年8 月間輸入扣案之上開DVD 光碟
      乙片前，著作權法第93條之規定，業先於92年7 月9 日經
      修正公布為第93條第1 項第2 款之「意圖營利而有下列情
      形之一者，處二年以下有期徒刑、拘役，或併科新臺幣五
      十萬元以下罰金：二、以『第八十七條第二款、第三款、
      第五款或第六款之方法』侵害他人之著作財產權者」，再
      於93年9 月1 日經修正公布為第93條第3 款之「有下列情
      形之一者，處二年以下有期徒刑、拘役，或科或併科新臺
      幣五十萬元以下罰金：三、以『第八十七條第一款、第三
      款、第五款或第六款方法之一』侵害他人之著作權者。但
      第九十一條之一第二項及第三項規定情形，不包括在內」
      ，均已將違反著作權法第87條「第4 款」之行為，予以「
      除罪化」，而僅仍保留著作權法第87條所規定之侵權行為
      民事責任而已，則被告於上開時地委託其友人林志成自香
      港地區購得並輸入扣案之上開DVD 光碟乙片，縱未符合著
      作權法第87條之1 第1 項第3 款前段規定「有下列情形之
      一者，前條第四款之規定，不適用之︰三、為供輸入者『
      個人非散布之利用』而輸入著作原件或一定數量重製物者
      」之要件，亦僅屬被告上開輸入行為，是否構成著作權法
      第87條所規定「視為『侵害著作權或製版權』」之民事侵
      權行為，與著作權法第92條之刑事處罰規定，尚屬有間，
      至為顯然。
四、綜上所述，被告於上開時地所購得及輸入之上開DVD 光碟乙
    片既未侵害著作財產權，而屬「合法」之重製物，則該DVD
    光碟片之所有人即被告，依著作權法第60條第1 項之規定（
    即所謂「權利耗盡理論」），即享有「出租」上開DVD 光碟
    乙片之權利，是被告於上開時地先後多次出租上開DVD 光碟
    乙片之行為，揆諸上述，自符合著作權法第60條第1 項之規
    定，而屬刑事不罰之行為，自不得繩以著作權法第92條之罪
    責。至於被告上開輸入行為，是否構成著作權法第87條之民
    事責任，則屬另事，附此敘明。
據上論斷，應依刑事訴訟法第301 條第1 項，判決如主文。
本案經檢察官黃仙宜到庭執行職務。
中    華    民    國    95    年    1     月    12    日
                刑事第十三庭  審判長法官  戴嘉清
                                    法官  陳信旗
                                    法官  林晏鵬
以上正本證明與原本無異
如不服本判決應於送達後10日內向本院提出上訴狀
                                  書記官  陳君偉
中    華    民    國    95    年    1     月    12    日


司法院資訊處製作；財團法人民間司法改革基金會備份。
